【裁判字號】    99,交聲,363
【裁判日期】    991021
【裁判案由】    聲明異議
【裁判全文】
臺灣屏東地方法院交通事件裁定         99年度交聲字第363號
原處分機關  交通部公路總局高雄區監理所屏東監理站
異  議  人
即受處分人  甲○○
上列受處分人因違反道路交通管理處罰條例事件，對於交通部公
路總局高雄區監理所屏東監理路於民國99年9 月17日所為之處分
（原處分案號：屏監違字第裁82-V00000000號），聲明異議，本
院裁定如下：
    主  文
異議駁回。
    理  由
一、原處分意旨略以：異議人即受處分人甲○○於民國99年1 月
    4 日10時56分許，騎乘車牌號碼PKS-929 號重型機車，行經
    屏東縣屏東市○○路與公園路交岔路口時，因有駕車行經有
    燈光號誌管制之交岔路口闖紅燈之違規事實，為警攔停掣單
    舉發，嗣原處分機關即交通部公路總局高雄區監理所屏東監
    理站認異議人上開情形，違反道路交通管理處罰條例第53條
    第1 項之規定，裁處罰鍰新臺幣（下同）1,800 元，並依同
    條例第63條規定記違規點數3 點等語。
二、聲明異議意旨詳如附件聲明異議狀所載。
三、按汽車駕駛人，行經有燈光號誌管制之交岔路口闖紅燈者，
    處1,800 以上5,400 元以下罰鍰；又汽車駕駛人有第53條情
    形者，記違規點數3 點，道路交通管理處罰條例第53條第1
    項、同條例第63條第1 項分別定有明文。經查：
（一）異議人於99年1 月4 日10時56分許，騎乘車牌號碼PKS-92
      9 號重型機車，行經屏東縣屏東市○○路與公園路交岔路
      口時，因有駕車行經有燈光號誌管制之交岔路口闖紅燈之
      事實，業據舉發員警邱朝雄陳稱：伊於99年元月4 日10至
      12時，執行交整勤務取締惡性違規，當時該時段在公園路
      與中華路口取締交通違規，伊發現重型機車PKS-929 號由
      中華路左轉公園路，且當時為紅燈左轉，遂予以攔停告發
      等語，有舉發員警出具之舉發交通違規職務報告附卷可參
      （見本院卷第18頁）。核諸上開舉發員警所述關於異議人
      當日目睹異議人如何騎乘機車違規闖越紅燈暨攔停異議人
      後之過程，陳述甚為詳細、具體，亦無違背經驗法則、論
      理法則。
（二）復參以舉發地點路面開闊，交通號誌豎立處並未有何遮蔽
      物，視距甚為良好，從而，舉發員警視距良好之情狀下，
      當可清楚辨識上開交岔路口交通號誌運作情況，而無誤為
      舉發之情，此有舉發現場圖舉發現場照片在卷可證（見本
      院卷第16至17頁）。
（三）再者，邱朝雄身為員警，執行公務本身倘有違法、不當將
      有受行政懲處責任之嚴格監督，且其與異議人間亦素不相
      識，並無仇隙，衡情自無虛構違規事實以陷害異議人之理
      ；又警員製單舉發違反道路交通管理處罰條例所列之違規
      事實，本質上為行政處分，係公務員基於職務上權力，依
      法就特定之具體事件所為具有公法上效果之單方行政行為
      ，基於公務員為公法上行為具有公信力之原則，該行政處
      分當可被推定為真正。
（四）從而，本件異議人確有於上述時、地，騎乘上開機車，並
      有闖紅燈之違規情事，應堪認定。
四、至異議人雖辯稱：伊為警開立罰單後，伊車後方男性亦因違
    規停車接受罰單，然舉發員警表示有搶案發生，需立即離去
    ，伊後面男性免開罰，伊認為不甚公平云云。惟行政行為，
    應以誠實信用之方法為之，並應保護人民正當合理之信賴；
    行政行為，非有正當理由，不得為差別待遇，行政程序法第
    8 條、第6 條分別定有明文，此即行政法上之誠實信用原則
    、信賴保護原則及平等原則。是基於事理本質，相同事件固
    應為相同之處理，不得任意為差別之待遇，然在法治國家，
    遵守法規為每一國民之責任，自不得以他人或自己過去之違
    規行為未被取締，即執為自己亦可以不遵守規定之適法理由
    ，否則即係曲解前揭誠實信用原則、信賴保護原則及平等原
    則之真義，亦即人民不得主張「不法之平等」，故行政機關
    若怠於行使權限，致人民因個案違法狀態未排除而獲得利益
    時，該利益並非法律所應保護之利益，其他人民自不能要求
    行政機關比照該違法案例而授予利益。故異議人雖以前揭情
    詞置辯，然異議人既不得主張不法之平等，本院尚不得遽行
    為有利於異議人之認定，是其所辯為無理由，應予駁回。
五、末以，本件固未有舉發照片以資證明異議人交通違規事實，
    然員警稽查違反道路交通安全規則之各種違規行為，本有不
    同之執行方法，就闖紅燈而言，單憑執勤員警之目視應即可
    確定，並非每件違規行為均須以照相舉發，始可認定之。此
    在數量龐大且突發狀況較多之交通事件中尤然，不因未經拍
    照存證或其他科學方法舉證而有異。復闖越紅燈之違規行為
    ，具高度危險性，發生時間甚短，本質上屬稍縱即逝之違規
    行為，尚難強令員警於舉發時，須另輔以其他證據。況本件
    以前述違規當時之情況證據及經驗法則，已適足補強員警執
    行勤務之際，依法舉發之正確性，併予指明。
六、爰依道路交通管理處罰條例第87條第2 項、道路交通案件處
    理辦法第19條，裁定如主文。
中    華    民    國    99    年    10    月    21    日
                  交通法庭      法  官  羅森德
以上正本證明與原本無異。
如不服本裁定應於收受送達後5 日內向本院提出抗告書狀敘述抗
告之理由抗告於臺灣高等法院高雄分院。
中    華    民    國    99    年    10    月    21    日
                                書記官  盧姝伶

司法院資訊處製作；財團法人民間司法改革基金會備份。
